臺灣臺中地方法院刑事判決　　　　　　　94年度易字第1119號
公　訴　人　臺灣臺中地方法院檢察署檢察官
被　　　告　乙○○
上列被告因違反動產擔保交易法案件，經檢察官提起公訴（94年
度偵字第8049號），本院判決如下：
    主    文
乙○○共同動產擔保交易之債務人，意圖不法之利益，將標的物
遷移，致生損害於債權人，處拘役伍拾日，如易科罰金，以參佰
元折算壹日，緩刑貳年。
    事  實
一、緣乙○○因見報紙刊載徵合夥人之廣告而以電話與「陳鴻富
    」 (真實姓名年籍不詳之成年人) 接洽，進而約明合夥經營
    化粧品業，由乙○○為登記負責人，二人並一同出面向不知
    情之仲介業者甲○○接洽承租位於臺中市○○○路一一九號
    地下一樓之二三房屋為營業據點，並由乙○○出名為承租人
    ，且一同委託不知情之代書丁○○辦理「徐賢化粧美容行」
    之營利事業登記證，並以乙○○為登記負責人，於民國九十
    三年九月十日經臺中市政府核准設立登記在案。其間，乙○○且與「陳鴻富」一同以乙○○名義購買車牌號碼為九Ｑ－
    二四二○號之自用小客車一部，並一同於九十三年九月七日
    ，由乙○○負責出面以動產擔保交易動產抵押貸款之方式，
    向聯邦商業銀行股份有限公司（下稱聯邦商銀）借款新臺幣
    （下同）十五萬元，雙方除先於同日簽訂借款契約書，約定
    借款人乙○○應自九十三年九月十日起至九十五年三月十日
    止，分十八期還款，每月一期，每期應付款九千七百一十五
    元外，並於同年月九日簽訂動產抵押契約書，約定以乙○○
    為抵押物提供人即債務人，乙○○向聯邦商銀借款金額為十
    五萬元並提供上揭九Ｑ－二四二○號自用小客車一部為抵押
    標的設定二十一萬元第一順位動產抵押權予聯邦商銀，標的
    物存放地點為臺中市○○○路一一九號地下一樓之二三，在
    貸款未還清之前，乙○○不得將前開自用小客車任意遷移、
    出賣、出質、移轉或為其他處分，並於同年月十日辦妥動產
    擔保交易動產抵押設定，為動產擔保交易之債務人。詎乙○○與「陳鴻富」於取得貸款後，自第一期貸款付款期日即九
    十三年九月十日起即拒不付款，二人並共同基於意圖為自己
    不法利益之犯意聯絡，僅在臺中市○○○路一一九號地下一
    樓之二三房屋經營「徐賢化粧美容行」不到一個月，即於九
    十三年九月底至十月底間之某日，推由「陳鴻富」將上開自
    用小客車遷移，致債權人聯邦商銀難以追索而受有損害。嗣
    因聯邦商銀人員多次前往上址約定標的物存放處所遍尋標的
    物無著，並向乙○○追償未果，始查悉上情。
二、案經聯邦商銀訴由臺灣臺中地方法院檢察署檢察官偵查起訴
    。
    理  由
一、訊據被告乙○○對於上揭犯罪事實，除矢口否認有何與「陳
    鴻富」共同基於意圖為自己不法利益之犯意聯絡，將上揭自
    用小客車遷移一節外，餘均直承不諱，並辯稱：當初是「陳
    鴻富」提議說要購買自用小客車供合夥事業跑業務使用，伊
    始同意購買該車，購車頭期款亦係「陳鴻富」負責支付。且
    當初係因車行人員表示要先用個人名義購買，「陳鴻富」乃
    稱先以伊名義購買，等過一陣子再把車子過戶至公司名下，
    才以伊名義購買該車。又伊因多係留在店內，由「陳鴻富」
    負責出外跑業務，所以該車均由「陳鴻富」使用，伊僅曾於
    與「陳鴻富」一同外出吃飯時搭乘過二、三次。伊係因「陳
    鴻富」表示會負責繳款，且不知「陳鴻富」未繳款，才未與
    聯邦商銀處理。此外，伊簽訂上開動產抵押權契約書時沒有
    注意到有貸款未還清之前，不得將前開自用小客車任意遷移
    、出賣、出質、移轉或為其他處分之約定云云。惟查：被告
    上揭如何因見報紙廣告而與「陳鴻富」接洽，合夥在上址共
    同經營「徐賢化粧美容行」，由被告為登記負責人，並一同
    出面向甲○○接洽承租上址房屋為營業據點，由被告出名為
    承租人，復一同委託丁○○辦理「徐賢化粧美容行」之營利
    事業登記證，並以被告為登記負責人，於九十三年九月十日
    經臺中市政府核准設立登記在案。且由被告負責出面並以其
    名義以動產擔保交易動產抵押貸款之方式，向聯邦商銀借款
    十五萬元，先後於上述時間簽訂借款契約書及動產抵押契約
    書，約定被告應依上揭方式還款，且標的物存放地點為臺中
    市○○○路一一九號地下一樓之二三；被告與「陳鴻富」於
    取得貸款後，自第一期貸款付款期日即九十三年九月十日起
    即未付款，並僅在臺中市○○○路一一九號地下一樓之二三
    房屋經營「徐賢化粧美容行」不到一個月，即於九十三年九
    月底至十月底間之某日，由「陳鴻富」將上開自用小客車遷
    移等事實，業據被告於審理中供承屬實，核與告訴代理人丙○○於警詢及偵審中指訴情節、證人甲○○及丁○○於審理
    中結證情節相符，並有借款契約書、動產抵押契約書、動產
    擔保交易抵押設定登記申請書、存證信函、本院九十三年度
    票字第一八○六○號民事裁定、聯邦商銀客戶貸放歷史明細
    表、身分證影本、護照影本、支票影本、房屋租賃契約書影
    本、徐賢美容行營利事業登記證影本、臺中市政府函附本院
    之「徐賢化妝品美容行」營利事業登記資料、抄本及車號查
    詢汽車車籍查詢表等件在卷可稽，已足認定。且「陳鴻富」
    在房屋租賃契約書上所留之身分證字號，經本院函詢結果，
    該身分證統號檢查碼錯誤，並無其人，亦有臺中市政府函文
    一份在卷可按 (見本院卷第四二頁 )。又上開動產抵押契約
    書上有以粗體字特別載明抵押物之存放地點甲方 (即被告)
    同意絕不擅自移動等字樣，該等字體且在被告簽名處旁邊約
    五公分處，被告豈能諉為不知，其於審理中空言否認不知有
    前揭不得任意遷移標的物約定云云，已難採信。(二)再者，
    被告與「陳鴻富」承租上開房屋時，僅繳交一個月之房租及
    相當於二個月租金之押金，且僅在該址實際使用經營「徐賢
    化粧美容行」不到一個月，生意不佳，之後二人即突然同時
    不再至「徐賢化粧美容行」，店內商品亦未取走，且拒不出
    面，經甲○○以被告及「陳鴻富」所留之電話號碼聯絡結果
    ，均無法聯絡被告與「陳鴻富」一節，業經證人甲○○於審
    理中結證在卷。又被告係因見報紙刊載徵合夥人廣告始認識
    「陳鴻富」，且其與「陳鴻富」約明合夥經營「徐賢化粧美
    容行」後，被告確有陸續實際出資十萬元，「陳鴻富」並有
    交付面額計四十二萬七千四百三十元之支票二張予被告，惟
    被告屆期並未提示等節，業經被告於審理中供明在卷，並有
    該二張支票在卷可稽。是參諸上揭自用小客車既係經被告同
    意後為供業務使用而以被告名義購買，被告並出面以自己名
    義向聯邦商銀貸款十五萬元，為該筆借款之債務人且為動產
    擔保交易法之債務人，衡情，該部自用小客車如係「陳鴻富
    」未經被告同意自行開走不知去向，被告豈有甘受損失不提
    示該二張支票求償之理？再佐以被告與「陳鴻富」同時不再
    至上開店址，任由商品放在店內不予取回一節，益徵被告與
    「陳鴻富」顯係事先即約妥一同離開該店，被告且因故同意
    由「陳鴻富」開走該部自用小客車甚明。綜上所述，被告所
    辯尚難採信，本案事證明確，被告犯行堪以認定。
二、查被告乙○○為動產擔保交易之債務人，其於取得上開車輛
    後，擅自同意由「陳鴻富」將標的物遷移，並拒納欠款，其
    有不法利益之意圖，並致生損害於告訴人聯邦商銀甚明。是
    核被告所為，係犯動產擔保交易法第三十八條之罪。又「陳
    鴻富」雖非本案動產擔保交易之債務人，但上開自用小客車
    ，係「陳鴻富」提議購買，推由被告出面購車及借貸上開款
    項，則「陳鴻富」對於上開自用小客車係屬動產抵押權之擔
    保標的物，自係知之甚明，竟仍經被告同意後將該自用小客
    車遷移約定存放處所，其與被告間就上開犯行，顯有犯意聯
    絡及行為分擔，依刑法第三十一條第一項規定，均為共同正
    犯。爰審酌被告犯罪之動機、目的、手段、其向告訴人借款
    十五萬元後，拒不依約繳納分期款，並同意由「陳鴻富」將
    上開自用小客車遷移約定存放處所，及被告犯罪後雖矢口否
    認犯行，惟尚能積極與告訴人協商，已與告訴人達成和解，
    有和解書一份在卷可按之態度等一切情狀，量處如主文所示
    之刑，並諭知易科罰金之折算標準。末查，被告前未曾受有
    期徒刑以上刑之宣告，有臺灣高等法院被告全國前案紀錄表
    一份在卷可稽，其因一時失慮，致罹刑典，經此罪刑宣告教
    訓，當知所警惕，信無再犯之虞，復已與告訴人達成和解，
    本院因認所宣告之刑，以暫不執行為適當，爰併予宣告緩刑
    二年，以啟自新。
據上論斷，應依刑事訴訟法第二百九十九條第一項前段，動產擔
保交易法第三十八條，刑法第十一條前段、第二十八條、第四十
一條第一項前段、第七十四條第一款，罰金罰鍰提高標準條例第
一條前段、第二條，判決如主文。
中　　華　　民　　國　　94　　年　　10　　月　　25　　日
　                   臺灣臺中地方法院刑事第十庭
                         審判長法　官  郭 瑞 祥
                               法　官  黃 炫 中
                               法　官  江 奇 峰
上正本證明與原本無異。
如不服本判決，應於送達後十日內向本院提出上訴狀（須附繕本
），上訴於臺灣高等法院臺中分院。
                               書記官  陳 美 年
中　　華　　民　　國　　94　　年　　10　　月　　25　　日
附錄本案論罪科刑法條全文
動產擔保交易法第三十八條：
動產擔保交易之債務人，意圖不法之利益，將標的物遷移、出賣
、出質、移轉、抵押或為其他處分，致生損害於債權人者，處三
年以下有期徒刑、拘役或科或併科六千元以下之罰金。
